【裁判字號】    89,上易,678
【裁判日期】    890523
【裁判案由】    竊盜
【裁判全文】
臺灣高等法院高雄分院刑事判決                    八十九年度上易字第六七八號
    上訴人  台灣屏東地方法院檢察署檢察官
    被  告      甲○○
右上訴人因被告竊盜案件，不服臺灣屏東地方法院八十八年度易字第七四四號中華民
國八十九年一月廿二日第一審判決（起訴案號：臺灣屏東地方法院檢察署八十八年度
偵續字第廿五號），提起上訴，本院判決如左：
      主      文
上訴駁回。
      理      由
一、本案經本院審理結果，認為不能證明被告甲○○犯竊盜罪，原審認被告甲○○不
    構成竊盜，而判決無罪，並無不當，原判決應予維持，並引用第一審判決書記載
    無罪之理由如附件。
二、經查：本件檢察官履勘現場時二造間之界址已為鐵絲圍籬，原共同田埂部分已為
    被告甲○○所有，即重測後原共同田埂部分已屬被告甲○○所有，此亦即告訴狀
    所載「被告多出八十多坪，是共有道路被佔面積」即指此而言，是該田埂已為被
    告甲○○所有。又一般而言，田埂是田間之道路，其地勢較高，常因走路或下雨
    而使泥土往田埂下傾陷，是一般農民常有挖兩旁泥土以補田埂高度之動作，是則
    被告甲○○辯稱：我的地較高，下雨崩塌，我把泥土拿回來補而已，那都是田埂
    泥土等語，應堪採信，且少量泥土價值亦屬些微，尚難認被告甲○○具竊盜泥土
    犯意，此外復查無其他確切証据証明被告甲○○有盜土意圖，其犯罪即屬不能証
    明。
三、原審以不能証明被告甲○○竊盜，依法諭知無罪，核無不合，檢察官上訴指摘原
    判決不當，為無理由，應予駁回。
四、據上論斷，應依刑事訴訟法第三百七十三條、第三百六十八條，判決如主文。
本案經檢察官林應華到庭執行職務。
中      華      民      國    八十九    年      五      月    二十三    日
                              臺灣高等法院高雄分院刑事第九庭
                                  審判長法官  郭雅美
                                        法官  洪兆隆
                                        法官  張盛喜
右正本證明與原本無異。
不得上訴。
                                      書記官  鄭翠芬
中    華    民    國     八十九     年       五       月    二十四      日
                                                          Ｆ
附件：
臺灣屏東地方法院刑事判決                       八十八年度易字第七四四號
    公  訴  人  臺灣屏東地方法院檢察署檢察官
    被      告  甲○○  男六十二歲（民國○○○年○○月○○日生)
                        住屏東市豐榮里東興巷三十一號
                        身分證統一編號：Ｔ一二八四五號
右列被告因竊盜案件，經檢察官提起公訴（八十八年度偵續字第二十五號），本院判
決如左：
    主  文
甲○○無罪。
    理  由
一、公訴意旨略以如起訴書所載（如附件）。
二、按犯罪事實應依證據認定之，無證據不得推定其犯罪事實。又不能證明被告犯罪
    者，應諭知無罪之判決，刑事訴訟法第一百五十四條、第三百零一條第一項分別
    定有明文。又事實之認定，應憑證據，如未能發現相當證據，或證據不足以證明
    ，自不能以推測或擬制之方法，為裁判基礎（最高法院四十年台上字第八六號判
    例參照）。另按認定犯罪事實，所憑之證據，雖不以直接證據為限，間接證據亦
    包括在內，然無論直接或間接證據，其為訴訟上之證明，須於通常一般之人均不
    致於有所懷疑，而得確信其為真實之程度者，始得據之為有罪之認定，此亦有最
    高法院七十六年台上字第四九八六號判例可資參照。又告訴人告訴，係以使被告
    受刑事訴追為目的，是其陳述是否與事實相符，仍應調查其他證據以資審認。被
    害人所述被害情形如無瑕疵可指，而就其他方面調查又與事實相符，則其供述未
    始不足據為判決之基礎（最高法院三十二年上字第五六五七號判例、五十二年台
    上字第一三００號判例參照）。
三、公訴人認被告甲○○有竊盜罪嫌，無非以告訴人乙○○之指訴，並有被竊挖之土
    地之照片在卷可稽，及被告甲○○辯稱僅取回其所有土地崩塌到與告訴人乙○○
    相鄰之土地上之泥土，不足採信，為其論據。訊據被告矢口否認竊盜犯行，辯稱
    ：並未竊取，告訴人土地鄰近雙方之土地邊界處之一淺溝狀，並非挖取所致，而
    係原供作水路之用所致等語。
四、經查：系爭屏東縣內埔鄉○○段第一八九、一九一、一九二、一九九、二００地
    號土地中，第一八九號土地所有權人非告訴人乙○○，而係案外人鄔喜鴻，有卷
    附土地登記簿謄本可證；又經本院履勘現場並命屏東縣潮州地政事務所派員現場
    測量告訴人告訴被告竊取泥土之部分，其位置係在前揭段第一九一、一九二、一
    九九號土地上，第二００地號土地不在竊取之範圍，有屏東縣潮州地政事務所八
    八屏潮地二字第一四八０九號函所附複丈圖有稽，則公訴意旨認被告竊取告訴人
    前揭段第一八九號，第二００號土地即有未合。
五、又查，告訴人與被告間自民國七十五年起即因土地相鄰而多次涉訟，又二造土地
    因土地重測而致告訴人之土地面積減少等情，業據告訴人自承在卷，並提出調解
    書、台灣屏東地方法院檢察署七十五年偵字第三六九四號及八十年偵字第四八二
    ０號不起訴處分書及相關照片附於原偵查卷（即八十六年偵字第九二三四號）可
    參，對照以觀，可知在七十五年至土地重測前二造土地當初即經調解，而照片中
    黃土田埂部分即雙方各自以界地旁土地共同形成，而於本案中檢察官履勘現場時
    二造間之界址已為鐵絲圍籬原共同田埂部分已為被告所有，即重測後原共同田埂
    已屬被告所有，此亦即告訴狀所載「被告多出八十多坪，是共有道路被佔面積」
    ；又告訴人於本案中所指被告所竊取泥土面積，經本院測量結果，係於相鄰邊界
    處長度二百多公尺土地有前揭附丈圖可參，姑不論二造土地相鄰界址間現已有鐵
    絲圍籬，如何進入已屬不易，且距離二百公尺長度之挖取泥土之方法費用費力，
    顯非短期可以為之，以告訴人與被告二人間前述達十餘年之土地爭議，衡情告訴
    人對於被告之行為應多所防範，應不致任令被告長期挖取土壤行為而無發覺，從
    而告訴人之指述顯違常情。
六、再查，依據一般種植作物習慣，於作物間皆預留「水路」，所稱「水路」即指作
    物行距間地勢較為低窪處，以利引水灌溉，又由前揭(二)可知，於土地重測前，告
    訴人與被告曾共用田埂，及前揭卷附照片中告訴人土地邊界鄰近黃土田埂邊即為
    「水路」，對照以觀以前之「水路」，應為現今二造界址（即鐵絲籬處）鄰近區
    ，亦即告訴人所指因被告竊取而地勢較低處，從而被告辯稱現緊鄰界址鐵絲圍籬
    旁原為告訴人供做水路使用等語非虛，末查告訴人告訴土地被竊挖，固據提出照
    片附卷可證，惟如前述此部分是否為人所竊取尚屬不明確，亦難據此即認定係被
    告所為，此外復查無其他確切證據足認被告有上開竊盜之犯行，依前揭說明，應
    為無之諭知。
七、據上論斷，應依刑事訴訟法第三百零一條，判決如主文。
本案經檢察官潘國威到庭執行職務。
中      華      民      國    八十九    年     一      月    二十二     日
  臺灣屏東地方法院刑事第一庭
                                          法  官  羅  心  芳
右判決正本證明與原本無異。
對於本判決如有不服應於收受送達後十日內向本院提出上訴書狀上訴於台灣高等法院
高雄分院並按他造當事人之人數附具繕本。
                                          書記官  張  福  山
中      華      民      國    八十九    年      一      月    二十九    日


司法院資訊處製作；財團法人民間司法改革基金會備份。
